臺灣苗栗地方法院交通事件裁定　　　　　　　　　　　 九十一年度交聲字第七號
　　移送機關　交通部公路局新竹區監理所苗栗監理站
　　受處分人　甲○○
　　即異議人
右列受處分人因違反道路交通管理處罰條例案件，對於交通部公路局新竹區監理所苗
栗監理站中華民國九十年十二月二十七日所為之處分（原處分案號：竹監苗字第裁５
４─Ｈ00000000號）聲明異議，本院裁定如左：
    主      文
原處分撤銷。
甲○○不罰。
    理      由
一、本件異議意旨略以：移送機關即交通部公路局新竹區監理所苗栗監理站於民國九
    十年十二月二十七日以竹監苗字第裁５４─Ｈ00000000號違反道路交通
    管理事件裁決書謂：異議人於九十年十一月十三日十八時二十五分許，駕駛ＡＷ
    ─０五三號營業貨櫃曳引車，在台中縣大肚鄉○○路○段、自由路口，經台中縣
    警察局烏日分局警員丙○○舉發「闖紅燈直行」為由，依道路交通管理處罰條例
    第五十三條第一項、違反道路交通管理事件統一裁罰標準及處理細則第四十一條
    第四項規定裁處罰鍰新台幣（下同）三千六百元，並依第六十三條第一項記違規
    點數三點。惟異議人認為當日根本未闖紅燈，係在綠燈行駛，爰請求撤銷原處分
    等語。
二、按道路交通案件處理辦法第四條規定：「聲明異議案件之處理，除準用刑事訴訟
    法有關規定外，依本辦法之規定處理之」；又「法院受理有關交通事件，準用刑
    事訴訟法之規定」，道路交通管理處罰條例第八十九條前段，分別定有明文。次
    按犯罪事實應依証據認定之，無証據不得推定其犯罪事實；不能証明被告犯罪者
    ，應諭知無罪之判決，刑事訴訟法第一百五十四條、第三百零一條第一項均有規
    定，道路交通違規事件之處理，雖屬行政處罰，既有前揭準用條文，自仍應有前
    揭刑事訴訟法規定之適用。而認定不利於被告之事實，須依積極証據，苟積極証
    據不足為不利於被告事實之認定時，即應為有利於被告之認定，更不必有何有利
    之証據，最高法院三十年上字第八一六號判例，即亦足資參照。本件移送機關裁
    罰之依據，無非係以當日執行取締之警員丙○○（台中縣警察局烏日分局大肚分
    駐所警員）所舉發之違規事實為基礎。然查，受處分人甲○○堅決否認有「闖紅
    燈」之犯行，辯稱：當日係在下班之交通尖峰時間，伊所駕駛之營業貨櫃曳引車
    ，車身甚長，於路口前行時，確為綠燈，係約過了三分之二路口時，燈號始轉變
    為紅燈。警察係於伊已過了路口後，在離路口已約一百公尺處始令其停車，而告
    發其闖紅燈。伊當場即表示不服，故警員亦極不高興，始開其紅單等語，並提出
    其事後親至現場拍攝道路狀況、燈號設置與警員取締所在位置等照片以資佐證。
    訊諸警員丙○○固證稱，受處分人當日確有闖紅燈，其他警員亦有看到云云，惟
    查，本件除警員丙○○之證詞外，另一警員乙○○經傳喚拒未到庭，其他又無積
    極證據足資認定受處分人確有違規之事實，而現場雖有警員持錄影機錄影，然所
    拍攝者均為受處分人當日與警員間之爭議情形，並未就受處分人違規部分為錄影
    ，亦無受處分人違規照片等情，均分據受處分人、證人供述在卷。參諸：(1)事件
    之發生地在台中縣大肚鄉○○路○段、自由路口，係屬大肚往龍井之交通要道，
    時間為下午六時二十五分許，正值下班交通尖峰時刻，依該地之地理位置與發生
    時間，均應屬當地警察執行取締違規之重要時段與地點所在。而依通常警方執行
    交通管理之方法，一般於此種路段，均應設有定點之違規照相器材或佈置適當之
    警力為交通指揮。而本件竟既無照片，又非在違規現場進行取締，係俟受處分人
    已駕駛車輛離開現場約一百公尺之遙，始在路邊令其停車受檢，告以時空均已過
    去之違規事實，其取締之方式確有可議，且受處分人究竟有無可供舉發之違規事
    實，即亦有疑。(2)又依證人丙○○之指述，受處分人當日係在路口之第一台車，
    有訊問筆錄記明在卷；然依當地之燈號運作，其下班尖峰時段之時制設定，其南
    端為四時相運作，北端為二時相運作；南端幹道之燈號為綠燈五十五秒後，左轉
    保護二十秒，支道早遲閉二十五秒、三十秒；北端則於幹道為綠燈一百秒、支道
    三十秒，無左轉保護時相等情，業據交通部公路總局第二區養護工程處台中工務
    段查明函復本院屬實。而受處分人當日所駕駛之營業貨櫃曳引車後載有聯結車，
    其車身甚長，載重又重，依其丈量當地之路口距離約為三十公尺等情，亦有照片
    堪資佐證，信屬實在。是受處分人若如證人所述，係在路口處之第一台車，則受
    處分人在紅燈時起步，依當時下班之交通尖峰時段與前開燈號之依序運作，四面
    之來車必然眾多，衡諸常理，駕駛重型車輛因車身笨重，起步緩慢，於此際硬行
    介入車流，不僅違反通常人之理性判斷，且必滋生車輛往來之高度危險，並造成
    交通之阻滯與混亂，若受處分人確有上開違規情事，於當場進行取締應非困難，
    蒐證亦易，然訊諸證人當日所見，並無此種情形，是其指述受處分人為路口處第
    一台車云云，即亦有可疑；反以受處分人之陳述，當日伊係跟隨前車前進，於過
    燈號後已約逾三分之二路口，燈號始轉變為紅燈等語，較屬可信；(3)按警員與受
    處分人間固無夙怨，其執行職務，取締違規之公平執法立場固可推定，惟依前述
    ，警員丙○○取締違規之所在位置既非在現場，而係距受處分人違規行為處約達
    一百公尺之遙。而人之視覺與判斷既難免有所誤差，是其於一百公尺遠處，遙望
    受處分人車輛之行駛情形，其目視後所為之判斷是否正確，即難免有疑，且此種
    誤差之可能，尚不以警員係一人或二人即有所影響。是受處分人究竟有無客觀上
    違規事實之存在，既關係論罪科罰之有無，此種重大關鍵事項，自不能僅依賴警
    員肉眼所見個人片面之知覺印象即遽予認定，仍須其他積極證據以資佐證，縱警
    員乙○○亦到庭且為相同之證述，尚無從免除本件仍須其他客觀證據以資佐證之
    責任。是認本件違規事實，除取締之員警丙○○個人之指述外，其他並無積極證
    據足資認定受處分人確有闖紅燈之事實，至於證人乙○○未到庭為陳述，並無改
    於本件仍須其他佐證之事實，亦無續予傳喚之必要，附此敘明。綜合上述，本件
    除警員之指述外，其他並無積極證據足資認定受處分人確有「闖紅燈」之違規事
    實，基於罪疑於輕之原則，自應為有利於受處分人之認定。從而，受處分人之違
    規事實即屬不能證明，揆諸首揭法條及判例意旨，移送機關逕依違反道路交通管
    理處罰條例第五十三條第一項裁處罰鍰並予違規記點即有未洽，爰將原處分撤銷
    ，並為不罰之諭知。
三、據上論斷，應依道路交通案件處理辦法第二十條，裁定如主文。
中      華      民      國    九十一    年      八      月    二十九    日
                                    臺灣苗栗地方法院交通法庭
                                        法  官    楊  台  清
右正本證明與原本無異。
如不服本裁定應於送達後五日內向本院提出抗告狀。
                                        書記官    李  惠  雯
中      華      民 國    九十一    年      八      月    二十九    日
